【裁判字號】    89,易,881
【裁判日期】    890904
【裁判案由】    傷害等
【裁判全文】
臺灣臺北地方法院刑事判決                          八十九年度易字第八八一號
    公  訴  人  臺灣臺北地方法院檢察署檢察官
    被      告  甲○○
    選任辯護人  曾海光
    被      告  乙○○
                丙○○
右列被告因傷害等案件，經檢察官提起公訴（八十九年度偵字第五五六五號），本院
判決如左：
    主  文
甲○○傷害人之身體，處拘役貳拾日，如易科罰金，以參佰元折算壹日。
乙○○傷害人之身體，處拘役貳拾日，如易科罰金，以參佰元折算壹日。
丙○○傷害人之身體，處拘役伍拾日，如易科罰金，以參佰元折算壹日。
    事  實
一、乙○○因其父親陳金木不滿甲○○與其已婚之胞妹陳素華來往，乃於民國八十九
    年二月十四由陳金木約同乙○○以及乙○○之胞弟丙○○，由丙○○駕車一同前
    往台北市○○街二十五號甲○○所任職之國民補習班，與高某理論，當渠等到達
    國民班習班門口時，由陳金木以及乙○○先行下車，丙○○則去找車位停車，陳
    金木以及乙○○則先進入國民補習班，至櫃檯處時向櫃檯人員表示要找其班主任
    甲○○，經甲○○同意邀請陳金木以及乙○○進入其辦公室，而乙○○以及陳金
    木進入辦公室後即與高某理論，雙方遂起爭執，乙○○遂基於普通傷害之故意，
    動手打甲○○一巴掌，致使甲○○受傷，而丙○○此時亦進入國民補習班內，至
    櫃檯處見甲○○與乙○○發生爭執，遂未經使用人甲○○之同意，無故進入甲○○之辦公室，並於進入辦公室之途中，以「幹你娘」等語辱罵甲○○，公然侮辱
    甲○○，而進入甲○○辦公室後即基於普通傷害故意出手毆打甲○○，而同時甲○○亦基於普通傷害故意毆打甲○○，分別致使丙○○右顏面擦傷二乘一點五公
    分、下唇瘀傷零點四乘零點三公分、前胸瘀傷五乘零點三公分、四乘零點三公分
    等傷害，甲○○受有鼻樑擦傷一乘一公分、左眼眶挫傷三乘三公分、左顏面擦傷
    十處（分別約五公分）、左胸挫傷五乘五公分傷害。
二、案經被害人甲○○、丙○○分別訴由台北市政府警察局中正第二分局移送臺灣臺
    北地方法院檢察署檢察官偵查起訴。
    理  由
一、訊據被告丙○○坦承與甲○○相互扭打，惟否認公然侮辱以及無故侵入住宅之犯
    行；而被告乙○○以及甲○○則均矢口否認右揭犯行，丙○○辯稱：伊進來時，
    並無罵甲○○，伊看他做勢要打乙○○，伊的手舉起把他的手擋住並且和他扭打
    ，而該補習班為公共場所，伊那天進去時，伊有先和櫃檯小姐問，要找高主任，
    櫃檯小姐叫伊進去，不然伊也不知道甲○○在何處；乙○○辯稱：伊當天是與其
    父親先進去，伊父親進去後向甲○○講，然甲○○推說不知，後來由伊跟甲○○
    說，甲○○就罵伊，還想要打伊，結果丙○○剛好進來，才出手拉他，要不然要
    打甲○○的話，就會還手，一並無打甲○○一巴掌等語；被告甲○○則辯稱：伊
    當時遭受丙○○之毆打，伊當時既遭受此不法侵害而加以防衛，即於其被打倒在
    地後以手推開之行為，顯符合刑法第二十三條之正當防衛行為，否則由丙○○所
    提出之診斷書中可得知，陳某之瘀傷情形均屬小範圍之症狀，顯與是以手推開時
    以手指之力量所造成相符，且伊之顏面及左胸挫傷，其範圍均遠大於被告丙○○
    之受傷範圍，亦可證明被告丙○○應係以拳頭毆打所致，且被告丙○○之右顏面
    擦傷，在案發前面已經存在，則伊當日既因被毆打在地，為防衛自己之權利而加
    以阻止不法行為，造成加害者之受傷，應符合正當防衛，且其防衛行為造成不法
    侵害者之傷害，其法益價值顯低於伊受傷所造成之法益價值，則伊之行為應無過
    當防衛之情形等語。
二、經查：
（一）被告丙○○當時受有右顏面擦傷二乘一點五公分、下唇瘀傷零點四乘零點三公
      分、前胸瘀傷五乘零點三公分、四乘零點三公分等傷害，被告甲○○則受有鼻
      樑擦傷一乘一公分、左眼眶挫傷三乘三公分、左顏面擦傷十處（分別約五公分
      ）、左胸挫傷五乘五公分等傷害之事實，分別有台北市立和平醫院、台北市立
      仁愛醫院驗傷診斷書附卷可稽。而證人楊克敏證稱：「‧‧‧我本來已在裡面
      了，後來甲○○請我先出去，那時有一位老先生和乙○○先進來，很大聲跟員
      工講，內容不太清楚，後來他們進去，我隔著透明玻璃外面有看到，乙○○用
      皮包甩過去，還打一巴掌，茶杯也一邊罵一邊丟過去，後來丙○○衝進去‧‧
      ‧後來先打甲○○兩拳，並把他壓在地下雙手一直打，乙○○也拿者皮包打，
      他父親站著旁邊看‧‧‧」、「打巴掌後來眼鏡調在地上後，後來才被壓在地
      上打」等語（見八十九年偵字第五五六五號卷宗第二十七頁至第二十八頁、本
      院八十九年六月九日訊問筆錄），而證人劉仁嬌即補習班員工亦證稱：「‧‧
      ‧後來他們進去裡面，乙○○就拿桌上的東西砸，眼鏡也被打掉了，臉被打就
      流血了，那時甲○○就一直擋著，然後丙○○從櫃檯衝進去‧‧‧丙○○一直
      拉、推甲○○至牆角推倒在地上打‧‧‧」等語，證人賴進生即補習班員工證
      稱：「丙○○一直揮手毆打主任‧‧‧」等語（分別見本院八十九年六月九日
      訊問筆錄），且證人吳金蓮亦為補習班之員工證稱：「‧‧‧我聽倒他們爭吵
      的聲音，我就回頭看，看到甲○○被壓在牆角邊‧‧‧」、「‧‧‧丙○○用
      手揮打‧‧‧」等語（見本院八十九年六月三十日訊問筆錄），由以上證人證
      言堪認乙○○曾打甲○○一巴掌，致使甲○○受傷，否則高俊俊傑所戴的眼鏡
      在丙○○進入前應不會先掉落地上，而證人陳金木及被告丙○○、乙○○之父
      雖證稱並無看見乙○○打人云云，僅為袒護之詞並不可採，由以上可知顯見被
      告乙○○抗辯其並無打甲○○一巴掌顯不可採。而證人楊克敏、劉仁嬌、賴進
      生雖證稱只看見甲○○用手推開丙○○，然丙○○本身受有右顏面擦傷二乘一
      點五公分、下唇瘀傷零點四乘零點三公分、前胸瘀傷五乘零點三公分、四乘零
      點三公分等傷害，否則單存用手推開並無如此傷痕，此有台北市立和平醫院驗
      傷診斷書附卷可稽，顯見被告甲○○亦曾出手毆打丙○○，至於被告甲○○抗
      辯其出於正當防衛之行為，惟依卷附最高法院八十四年度台非字第二０八號判
      決「衡之一般社會經驗法則，互毆係屬多數動作構成單純一罪而互為攻擊之傷
      害行為，縱令一方先行出手，而還擊之一方在客觀上茍非單純對於現在不法之
      侵害為必要排除之反擊行為，因其本即有傷害之犯意存在，則對其互為攻擊之
      還手反擊行為，自無主當防衛權之餘地。」所揭示之旨，被告甲○○於本件並
      無得主張依刑法第二三條前段正當防衛之規定而得以免責之問題，併予敘明。
      縱上所述，被告甲○○、乙○○、丙○○傷害犯行應堪認定。
（二）次查證人楊克敏證稱：「‧‧‧後來丙○○衝進去，一邊罵三字經『幹你娘』
      ‧‧‧」等語、證人劉仁嬌、賴進生證稱：「‧‧‧丙○○從櫃檯衝進去，還
      一直罵三字經‧‧‧」等語（分別見本院八十九年六月九日訊問筆錄），而證
      人吳金蓮亦證稱：「‧‧‧後來她弟弟進來，罵高三字經‧‧‧」，而從補習
      班大門至櫃檯大約四點五公尺，而從櫃檯處可看到主任辦公室，進入櫃檯裡面
      是辦公室，從櫃檯至主任辦公室十點五公尺，辦公室外面有透明玻璃，其上面
      有懸掛百葉窗，從外面可看到模糊的影像，從裡面看出去可看清楚以及主任辦
      公室在裡面大聲講話，外面可聽見，由以上可知，補習班從大門至櫃檯處為公
      共場所一般人可進出，然從櫃檯以內為辦公區，並非一般人可隨意進出，此有
      本院八十九年八月二日勘驗筆錄一紙以及照片五紙附卷可稽，且被告丙○○進
      入辦公區時此時乙○○以及甲○○正發生爭執，依通常情形判斷，甲○○顯然
      不可能會同意丙○○進入，故被告丙○○辯稱曾得甲○○同意以及該辦公區域
      為公共場顯不足採，而該辦公區域當時有眾多職員在場，顯然可共見共聞，應
      屬於公然情形，而被告以三字經「幹你娘」辱罵被告，顯見被告丙○○無故侵
      入他人建築物以及公然侮辱之犯行，堪已認定。
三、核被告三人所為，均係犯刑法第二百七十七條第一項之普通傷害罪。又被告丙○○另犯刑法第三零六條第一項無故侵入他人建築物罪以及刑法第三百零九條第一
    項公然侮辱罪。被告丙○○所犯傷害罪、無故侵入他人建築物罪以及公然侮辱罪
    之間有方法結果之牽連關係，係屬牽連犯，應依刑法第五十五條之規定，從一重
    之傷害罪處斷。而被告丙○○以及乙○○對於傷害罪部分，應無犯意之聯絡，顯
    然為各別起意，並非共同正犯，公訴人認為二人間有共同正犯之關係，顯有誤會
    。爰審酌被告三人犯罪動機，目的、犯罪對被害人丙○○、甲○○所受損害、被
    告三人之智識程度、犯後態度等一切情狀，各量處如主文所示之刑，並均諭知易
    科罰金之折算標準。
四、公訴意旨雖未對於丙○○無故侵入他人建築物起訴，然此部分既經告訴人甲○○
    提起告訴，且與傷害罪以及公然侮辱罪部分有裁判上一罪關係，本院應併予審酌
    ，附此序明。
據上論斷，應依刑事訴訟法第二百九十九條第一項前段，刑法第二百七十七條第一項
、第三百零六條第一項、第三百零九條第一項、第五十五條、第四十一條，罰金罰鍰
提高標準條例第一條前段、第二條，判決如主文。
本案經檢察官高怡修到庭執行職務。
中    華    民    國      八十九    年        九      月      四        日
                                      臺灣臺北地方法院刑事第三庭
                                          法  官  陳德民
右正本證明與原本無異。
如不服本判決，應於判決送達後十日內，向本院提出上訴狀。
                                          書記官  楊秋鈴
中    華    民    國      八十九    年        九      月      八        日
附錄本案論罪科刑法條全文
刑法第二百七十七條
傷害人之身體或健康者，處三年以下有期徒刑、拘役或一千元以下罰金。
犯前項之罪因而致人於死者，處無期徒刑或七年以上有期徒刑；致重傷者
，處三年以上十年以下有期徒刑。
刑法第三百零六條
無故侵入他人住宅、建築物或附連圍繞之土地或船艦者，處一年以下有期
徒刑、拘役或三百元以下罰金。
無故隱匿其內，或受退去之要求而仍留滯者，亦同。
刑法第三百零九條
公然侮辱人者，處拘役或三百元以下罰金。
以強暴犯前項之罪者，處一年以下有期徒刑、拘役或五百元以下罰金。


司法院資訊處製作；財團法人民間司法改革基金會備份。
